【裁判字號】    88,訴,165
【裁判日期】    890508
【裁判案由】    違反電業法等
【裁判全文】
臺灣屏東地方法院刑事判決                          八十八年度訴字第一六五號
    公  訴  人  臺灣屏東地方法院檢察署檢察官
    被      告  丙○○
    選任辯護人  陳豐裕律師
                黃奉彬律師
右列被告因違反電業法等案件，經檢察官提起公訴（八十八年度偵字第一○二二號）
及移送併辦（臺灣高雄地方法院檢察署八十八年度偵字第一二八四八、一七四九八號
），本院判決如左：
     主  文
丙○○連續意圖為自己不法之利益，以無線方式，盜用他人電信設備通信，處有期徒
刑陸月，緩刑肆年。盜拷行動電話貳具沒收。
被訴妨害公務及違反電業法部分無罪。
     事  實
一、丙○○基於意圖為自己不法之利益之概括犯意，於下列時、地，以無線方式，盜
    用他人電信設備通信：
（一）明知000000000號行動電話號碼係他人（按為李玲宜）向中華電信股
      份有限公司（以下簡稱中華電信公司）所租用，由中華電信公司提供通訊服務
      ，詎其因不詳情形取得盜錄上開門號之不詳行動電話一支後，自八十七年二月
      二十一日起，至同年三月十六日止之期間內，在台灣南部地區，持上開行動電
      話，以無線方式，連續盜用李玲宜所租用上開行動電話電信設備，撥接友人甲○○之呼叫器及住處電話0000000000、0000000號、戊○○
      之行動電話0000000000號、庚○○之呼叫器及住處電話00000
      00000、0000000號，通訊共約三百餘次，通訊時間總計達二萬零
      八百餘秒，而得免付行動電話通話費之利益。
（二）明知000000000號行動電話號碼係他人（按為吳冬香）向中華電信公
      司所租用，由中華電信公司提供通訊服務，詎其因不詳情形取得盜錄上開門號
      之不詳行動電話一支後，自八十七年四月五日起，至同年五月二十五日止之期
      間內，在台灣南部地區，持上開行動電話，以無線方式，連續盜用吳冬香所租
      用上開行動電話電信設備，撥接友人甲○○之呼叫器及住家電話000000
      0000、0000000號、己○○呼叫器0000000000、000
      0000000號、其夫黃榮良住處電話0000000、0000000、
      0000000號、其父母住處電話0000000號，通訊共七百餘次，通
      訊時間總計達八萬零三百餘秒，而得免付行動電話通話費之利益。
    嗣李玲宜及吳冬香二人，分別於八十七年三月三十一日、同年六月十九日發現電
    話費增加，而向中華電信公司申報行動電話遭盜用後，經警循線查獲。
二、案經交通部電信總局函請臺灣屏東地方法院檢察署檢察官偵查起訴及該局函請臺
    灣高雄地方法院檢察署檢察官移送本院併案審理。
     理  由
甲、違反電信法部分
一、訊據被告丙○○矢口否認前揭犯行，辯稱：伊未曾使用過000000000號
    行動電話號碼，而000000000號行動電話，可能是伊向己○○偶爾借用
    撥打而已，伊不知該己○○之電話係盜拷的，自無違反電信法情事云云。惟查，
    行動電話號碼000000000號、000000000號電信設備，各係被
    害人李玲宜、吳冬香所申請租用，分別自八十七年二月二十一日起至同年三月十
    六日止、八十七年四月五日起至同年五月二十五日止之期間遭盜用，撥接甲○○
    之呼叫器及住家電話號碼0000000000、0000000號、戊○○之
    行動電話號碼0000000000號、庚○○之呼叫器及住家電話號碼000
    0000000、0000000號；甲○○之呼叫器及住家電話000000
    0000、0000000號、己○○呼叫器0000000000、0000
    000000號、其夫黃榮良住處電話0000000、0000000、00
    00000號、其父母住處電話0000000號，通訊共約三百餘次、七百餘
    次，通訊時間總計達二萬零八百餘秒、八萬零三百餘秒之事實，各有行動電話被
    盜用申報書及中華電信南高雄營運處國內及國際長途話費清單影本可稽，堪可認
    定。又上開通聯紀錄之撥打者為被告一節，亦據甲○○、戊○○、庚○○等人指
    述無訛，並有各該受話通訊號碼之通聯紀錄分析、比對表可佐。次查，就000
    000000號行動電話，關係人己○○於其另案被訴違反電信法案件中，指稱
    係向本案被告所借用，本案被告則辯稱係向己○○所借用各云云，經令渠二人當
    庭對質，亦相互推諉如上，茲以己○○上開因盜用000000000號行動電
    話違反電信法案件，業經臺灣高等法院高雄分院判刑確定，倘其迴護被告，對其
    並無不利，乃其仍否認出借上開電話予被告，是即無可據為對被告有利之認定。
    又細核000000000號行動電話之通聯紀錄，其撥打己○○000000
    0000、0000000000號呼叫器者，佔絕大多數，以己○○諒無可能
    呼叫自己之常情觀之，益徵該行動電話除己○○外，尚有其他持用盜打之人。故
    被告所辯，顯為卸責之詞，非可採信。末查，被告上開盜用他人行動電話號碼所
    使用之手機，究係另以手機自己或使他人盜錄手機序號及內、外碼，抑係業經他
    人盜錄完成者，即被告如何取得前揭二具行動電話使用之具體情形，因其拒不吐
    實，本院極盡調查之能事，復查無證據足資認定被告有盜錄李玲宜及吳冬香上開
    行動電話之序號及內、外碼或其知悉手機內相關紀錄之文書性之事實，自無從認
    定被告有盜錄手機序號及內、外碼之行為。惟被告就本案中之二行動電話號碼係
    他人所申請使用一節，則無法諉為不知，其以無線方式，盜用他人電信設備通信
    之事實，灼然甚明，事證明確，犯行洵堪認定，應予依法論科。
二、核被告所為係犯電信法第五十六條第一項之盜用他人電信設備通信罪。被告行為
    後於本院裁判時，電信法業經修正公布施行，依八十八年十一月三日修正公布施
    行電信法第五十六條第一項規定：「意圖為自己或第三人不法之利益，以有線、
    無線或其他電磁方式，盜接或盜用他人電信設備通信者，處五年以下有期徒刑，
    得併科新臺幣一百五十萬元以下罰金。」與修正前之電信法第五十六條第一項規
    定：「意圖為自己或第三人不法之利益，以有線、無線或其他電磁方式，盜接或
    盜用他人電信設備通信者，處五年以下有期徒刑、拘役或併科新臺幣十五萬元以
    下罰金。」比較結果，修正前之電信法第五十六條第一項規定對被告較為有利，
    故本件應依刑法第二條第一項但書規定，應適用最有利之行為時之法律，即修正
    前之電信法第五十六條第一項之規定，為論罪之依據。被告多次盜用他人電信設
    備通信之犯行，時間緊接，手法相同，所犯為同一構成要件之罪名，顯係基於概
    括犯意為之，為連續犯，應依刑法第五十六條之規定以一罪論。臺灣高雄地方法
    院檢察署移送被告盜用被害人吳冬香所租用之000000000號行動電話部
    分，雖未據提起公訴，惟與起訴部分，有連續犯之關係，屬裁判上一罪，依審判
    不可分之原則，本院自得併予審究。爰審酌被告前有施用毒品惡習，素行尚可，
    盜用他人行動電話，造成合法申請租用人之困擾，犯後否認犯行，且迄今未賠償
    被害人損失等一切情狀，量處如主文所示之刑。又查被告前未曾受有期徒刑以上
    刑之宣告，有臺灣屏東地方法院檢察署刑案資料查註紀錄表及本院全國前案紀錄
    表可佐，其因一時失慮致罹刑章，經此教訓，當知謹慎，信無再犯之虞，本院認
    其所受有期徒刑之宣告以暫不執行為適當，併宣告緩刑四年，以啟自新。至被告
    用以盜用他人電信設備之盜拷行動電話二具，雖未扣案，惟無證據證明業已滅失
    ，應依電信法第六十條規定，不問屬於犯人與否，併宣告沒收之。
三、至行動電話手機之電子序號及內碼等，係手機製造廠商及行動電話通信業者（如
    中華電信公司等）方有權（或授權他人）製作，將之輸錄於行動電話手機之電腦
    電磁紀錄內，供行動電話通信業者之電腦網路交換控制中心比對查核，以決定是
    否准許該手機使用者通信之用，合於永續狀態中表示一定用意證明之刑法文書概
    念，屬刑法第二百二十條第二項、第二百十條之準私文書（參照最高法院八十八
    年度第一次刑事庭會議紀錄摘要）。是行為人若使用盜拷自他人行動電話手機之
    電子序號及內碼者，除構成電信法第五十六條第一項之以無線方式，盜用他人電
    信設備通信外，固可能同時構成上開刑法第二百十六條、第二百二十條第二項、
    第二百十條之行使準私文書罪。惟按刑法行使偽造準私文書罪，須行為人知悉其
    行使之標的屬文書性質，且故意（直接或間接）為之，始足構成。倘行為人根本
    不知悉行使者，屬刑法文書性質，自無行使偽造私文書之故意。而查行動電話手
    機之電子序號及內碼等，係手機製造廠商及行動電話通信業者，方屬有權製作，
    並將之輸錄於行動電話手機之電腦電磁紀錄內，供行動電話通信業者之電腦網路
    交換控制中心比對查核，以決定是否准許該手機使用者通信之用一節，係屬高科
    技專業領域知識，若非相關專業人員，或得自專業人員解析，或盜拷行動電話者
    ，諒無單從行動電話手機外表，窺知手機內存在相關專業內容紀錄，進而為刑法
    上準私文書性質之認知。本件查無證據認定被告有盜錄手機序號及內、外碼之行
    為或知悉手機內相關紀錄之文書性，是被告主觀犯意，應僅及於盜用他人無線通
    信設備之認知，其客觀獲得不法利益，應為免付相當於行動電話通話費，乃情理
    內推斷，堪可認定。是依上述，足見被告對於手機內專業領域判斷之偽造準私文
    書性質之存在，並無從自手機外觀得知。從而，被告所為，縱使客觀上該當於行
    使偽造準私文書，然除非被告係屬盜拷行動電話者，或明知盜拷行動電話相關專
    業領域者，可認其對於盜拷行動電話手機內之電子序號或內碼等紀錄，具有主觀
    上認知外，自不能眛於一般客觀事實，僅因行動電話手機內，存在相關專業人員
    （包括電信及法律專業人員）研究所得，即遽爾認定被告具有行使偽造準私文書
    之犯意，難謂同時構成行使偽造準私文書犯行，併此敘明。
乙、違反電業法部分
一、公訴意旨略以：被告丙○○於屏東縣屏東市○○段九二五地號土地上經營結豐釣
    蝦場，意圖為自己不法之所有，於八十五年三月間將台灣電力公司裝設於該釣蝦
    場而委託其保管之二個電錶封印鎖撬開，破壞封印鉛，於電錶電壓線上加裝二極
    體，致電錶圓盤轉速變慢，而竊電，經台灣電力公司稽查人員於八十六年三月七
    日會同警員在上址查獲，並扣得電錶二個，因認被告涉有刑法第一百三十八條損
    壞公務員委託第三人掌管之文書罪嫌及電業法第一百零六條第三款之竊電罪嫌云
    云。
二、按犯罪事實應依證據認定之，無證據不得推定其犯罪事實；又不能證明被告犯罪
    者，應諭知無罪之判決，刑事訴訟法第一百五十四條、第三百零一條第一項分別
    定有明文。又認定犯罪事實所憑之證據，其為訴訟上之證明，須於通常一般之人
    均不致有所懷疑，而得確信其為真實之程度者，始得據為有罪之認定；認定不利
    於被告之事實，須依積極證據，苟積極證據不足為不利於被告事實之認定時，即
    應為有利於被告之認定，更不必有何有利之證據。最高法院著有七十六年度台上
    字第四九八六號及三十年度上字第八一六號判例可資參照。公訴人認被告涉有前
    開罪嫌，無非以上開釣蝦場係被告自八十四年六月十三日至八十七年六月十三日
    向乙○○承租經營，業據被告配偶黃榮良及證人乙○○供證在卷，並有租賃契約
    書影本附卷可參，且上開釣蝦場之二個電表確遭破壞並裝設二極體竊電，亦據台
    灣電力公司函敘甚明，並有該公司用電實地調查書附卷及電表二個扣案足佐為論
    據。訊據被告固坦承在上址經營釣蝦場，惟堅決否認毀損封印鎖及封印鉛，並改
    造電表竊電之犯行，辯稱：上開釣蝦場原由綽號「大扁」（音）之丁○○經營，
    伊自八十四年底接手經營以來，所繳的電費就差不多是如此數額，且伊不會水電
    ，沒有能力改造電表等語。
三、經查：
（一）被告係於八十四年年底始接手經營坐落屏東縣屏東市○○段九二五地號土地上
      之釣蝦（蟹）場一節，訊據證人即上址土地所有權人乙○○結證稱：八十四年
      六月十三日起將其上開土地出租他人經營釣蝦（蟹）場，地址為屏東市○○○
      路○段四九○號，係與被告簽約，同一張租賃契約中，前六個月由綽號「阿炳
      」（音）、林福及其兄等人經營，被告係半年後即八十四年年底才接手經營等
      語無訛（見本院八十八年九月十六日訊問筆錄）。次以，八十四年七月至九月
      間，確係由丁○○在屏東市○○里○○○路○段四九○號經營「仁宏釣蟹場」
      之事實，復有屏東縣捐稽徵處營業稅核定稅額繳款書一紙足憑。是被告上開其
      係自八十四年底始接手經營之辯詞，堪信屬實。
（二）本件竊電案，於八十六年三月七日查獲，旋於同年月中旬，將上址用電用途變
      更為釣蝦場，並經台電公司重設電表正常計電，該釣蝦場並繼續營業至八十六
      年年底左右等情，有台電公司用電用途變更登記單可按，並經前揭證人乙○○
      證述屬實。細核台電公司檢送之本件用電戶號00000000號及0000
      0000號用電度數明細表：前者於八十四年六月中旬起，該用電戶作為釣蝦
      （蟹）場使用以來，至八十六年三月被查獲止，其中自八十四年六月中旬起至
      同年十二月止，即被告前手經營期間之用電度數略為二千餘度、二千五百餘度
      ，而於台電公司重設電表正常計電後，即八十六年四月起至同年十二月止，以
      供釣蝦場使用之用途，其確實用電度數約在八千度至一萬度之間，可知被告自
      八十四年年底接手經營釣蝦場，其繳費電度大抵略為二千度之數額，與其前手
      所繳用者相去無多。後者於八十四年六月中旬起，至八十六年三月被查獲止，
      其中自八十四年六月中旬起至同年十二月止，即被告前手經營期間之用電度數
      略為五、六百餘度，而於台電公司重設電表正常計電後，即八十六年四月起，
      以供釣蝦場使用之用途，其確實用電度數略為一千八百餘度或三千八百餘度，
      可知被告自八十四年年底接手所繳費電度大抵略為一千餘度之數額，尚多於上
      述其前手所繳用之五、六百餘度。從而，被告以其所繳的電費與前手雷同，未
      有驟降等語置辯，查非子虛，堪可採信。另亦查無被告具改造電表之相關技能
      ，或其使人改造本案電表之證據，亦難遽認定被告有改造電表竊電之事實。
三、綜上所述，被告所提屏東縣捐稽徵處營業稅核定稅額繳款書諒非造假，而有所據
    ；另黃榮良及證人乙○○，於偵訊時，均僅供述被告為該釣蝦場之經營者，未有
    指稱被告竊電之情事，證人乙○○於本院審理時，並就被告實際經營之起迄時間
    詳為供述，與其前之供述亦無矛盾，是被告所辯上情，既均屬實，公訴意旨前揭
    論述，未及深究前揭事證，容有未洽。此外，本院復查無其他積極證據足認被告
    有公訴人所指犯行，是不能證明被告犯罪，揆諸前揭說明，自應為被告無罪之諭
    知。
據上論結，應依刑事訴訟法第二百九十九條第一項前段、第三百零一條第一項，修正
前電信法第五十六條第一項、第六十條，刑法第十一條前段、第二條第一項但書、第
五十六條、第七十四條第一款，判決如主文。
本案經檢察官王光傑到庭執行職務。
中      華      民      國      八十九     年      五      月     八    日
                                      臺灣屏東地方法院刑事第一庭
                                          法  官    蔡憲德
右正本證明與原本無異。
對於本判決如有不服應於收受送達後十日內向本院提出上訴書狀上訴於台灣高等法院
高雄分院並按他造當事人之人數附具繕本。
                                          書記官   林鴻仁
中      華      民      國      八十九    年      五       月     八    日
附錄本案論罪科刑法條
修正前電信法第五十六條第一項
意圖為自己或第三人不法之利益，以有線、無線或其他電磁方式，盜接或盜用他人電
信設備通信者，處五年以下有期徒刑、拘役或科或併科新台幣十五萬元以下罰金。


司法院資訊處製作；財團法人民間司法改革基金會備份。
